【裁判字號】    98,事聲,51
【裁判日期】    981027
【裁判案由】    聲明異議(消債)
【裁判全文】
臺灣宜蘭地方法院民事裁定              98年度事聲字第51號
聲  明  人  萬泰商業銀行股份有限公司
即  債權人
法定代理人  乙○○
相  對  人  甲○○
即  債務人
                      之3
上列聲明人因不服本院司法事務官於民國98年9月29日所為之裁
定聲明異議，本院裁定如下：
    主  文
異議駁回。
    理  由
一、本件萬泰商業銀行股份有限公司異議意旨略以：債務人主張
    以新台幣26,257元作為一家5口每月必要支出費用，如此，
    則每人平均每月之生活費僅得5,251元，實已無法符合內政
    部公告之98年度台灣省最低生活費，恐債務人為讓其更生方
    案快速獲得認可，而隨意主張如此不符常理之過低生活費用
    ，應難足以維持基本生活，若債務人如此草率規劃其更生方
    案，日後將恐有挪用更生償還帳款用以日常生活支出而毀諾
    之虞，此將更讓債務人有陷入不能清償之虞，有違消債條例
    之立法意旨。債務人現年僅41歲，無擔保債務總額達220餘
    萬元，欲清償完畢亦非難事，若能依個別協商一致性二階段
    方案，與最大債權銀行進行協商，絕對有償還全部債務之可
    能，鈞院應考慮讓其朝此協商方向來達成清理債務之事。為
    此特於法定期間內具狀向鈞院提出異議，爰請鈞院重為裁定
    ，以維權益等語。
二、按債務人有薪資、執行業務所得或其他固定收入，法院認更
    生方案之條件公允者，得不經債權人會議可決，逕依債務人
    之聲請或依職權以裁定認可更生方案，消費者債務清理條例
    (下稱同條例)第64條第1項定有明文。又按消費者債務清理
    條例之制定，乃為使負債務之消費者得依同條例所定程序清
    理其債務，保障債權人之公平受償，以謀求消費者經濟生活
    之更生，故除有同條例第63條第1項、第64條第2項所定之情
    形外，法院得斟酌裁量認可更生方案。又法院逕行裁定認可
    更生方案前，應將更生方案之內容及債務人之財產及收入狀
    況報告書通知債權人，並使債權人有陳述意見之機會，惟債
    權人所為之陳述，僅供法院判斷是否逕行裁定認可更生方案
    之參考，並無拘束法院之效力。
三、經查：
（一）本件債務人聲請更生，前經本院以97年度消債更字第160
      號民事裁定開始更生程序在案，有上開裁定在卷可參，而
      相對人確有薪資收入及受薪情形，亦有其任職華榮化學工
      廠股份有限公司之薪資袋在卷可稽。
（二）債務人確有薪資之固定收入每月收入約25,080元，其所陳
      報之必要支出為膳食費5,200元、扶養費3,000元、、醫療
      費2,000元、家庭雜支3,000元、勞健保費1,411元、水電
      瓦斯費600、油資400元、國有土地租金474元、房屋稅172
      元，共計16,257元，扣減後僅餘約8,823元，提出1~3期每
      期清償13,200元、第4~96期每期清償8,800元，為期8年96
      期之清償總金額達858,000元，清償之成數為38.96％。若
      參酌內政部公告之98年度臺灣省每人每月最低生活費標準
      9,829元計算，債務人有子女3人，本身及其扶養費為24,
      573元｛9,829+9,829*3/2（債務人之配偶負擔一半）=24,
      573元｝，債務人僅陳報平均每月支出為15,113元，顯見
      債務人陳報必要支出費用已低於一般最低生活標準。雖聲
      明異議人認為債務人之更生方案遠低於一般生活最低費用
      ，將來恐有毀諾之虞云云，惟債務人依據個人及家庭狀況
      ，提出之更生方案，本院認定尚稱公允，聲明異議人之異
      議僅屬單純之臆測之詞，顯無可採。
（三）消費者債務清理條例之制定，乃為使負債務之消費者得依
      本條例所定程序清理其債務，保障債權人之公平受償，以
      謀求消費者經濟生活之更生，故除有第63條所定之情形外
      ，法院得斟酌裁量認可更生方案。異議人對於其聲請固據
      其提出個別協商一致性二階段方案，主張聲請人應與最大
      債權銀行再進行協商等語，惟本院為保障債權人之公平受
      償，以謀求消費者經濟生活之更生，業已於認可更生方案
      之裁定理由中詳述本件並無不得認可更生方案之情形及本
      院認為更生條件應屬公允之理由，而償還成數並非判斷更
      生方案是否公允之唯一標準，至異議人所提個別協商一致
      性二階段方案，對本院並無拘束力，不能以此認定更生方
      案有何不公允之情事。從而，聲明異議人以上開理由主張
      系爭更生方案非屬公允云云，自無理由。
四、綜上，本院司法事務官斟酌債務人所提更生方案，提出1~3
    期每期清償13,200元、第4~96期每期清償8,800元，為期8年
    96期之清償總金額達858,000元，多於債務人所得處分之財
    產計依清算可得清償之金額，認其條件核屬公允、適當、可
    行。此外，又查無同條例第63條或第64條第2項所定不應認
    可之消極事由存在，乃逕依同條例第64條第1項裁定予以認
    可債務人所提更生方案，並依同條例第62條第2項酌定其生
    活限制，經核並無不合。從而，聲明人聲明異議，非有理由
    ，應予駁回。
五、爰依民事訴訟法第240條之4第3項裁定如主文。
中    華    民    國    98    年    10    月     27    日
              民事庭        法      官  林俊廷
上為正本係照原本作成
如不服本裁定，應於裁定送達後10日內，以書狀向本院提出抗告
，並繳納抗告費新臺幣1千元
中    華    民    國    98    年    10    月     27    日
                            書  記  官  廖文章


司法院資訊處製作；財團法人民間司法改革基金會備份。
